臺灣臺中地方法院刑事附帶民事訴訟判決
111年度智簡附民字第19號
原      告  徐宣豐

被      告  劉哲瑋
上列被告因本院111年度智簡字第20號違反著作權法案件，經原
告提起附帶民事訴訟請求損害賠償事件，本院於111年8月25日言
詞辯論終結，判決如下：
    主      文
被告應給付原告新臺幣拾貳萬元，及自民國一百十一年八月七日
起至清償日止，按週年利率百分之五計算之利息。
原告其餘之訴駁回。
本判決第一項得假執行。
原告其餘假執行之聲請駁回。
    事實及理由
一、本件被告經合法通知，未於言詞辯論期日到場，查無民事訴
    訟法第386條所列各款情事，爰依原告之聲請，由其一造辯
    論而為判決。
二、原告起訴主張：被告有如臺灣臺中地方檢察署檢察官111年
    度偵字第14704、23423號追加起訴書所載犯罪事實，侵害原
    告之著作財產權，爰依著作權法第88條第1項、第2項第1款
    、第3項及民法第184條第1項、第216條規定，請求被告負損
    害賠償責任。並聲明：
　　㈠被告應給付原告新臺幣（下同）92萬元，及自起訴狀繕本
      送達之翌日起至清償日止，按週年利率5％計算之利息。
　　㈡原告願供擔保，請准予宣告假執行。
三、被告未於言詞辯論期日到場，亦未提出書狀為任何聲明或陳
    述。
四、本院之判斷：
  ㈠按附帶民事訴訟之判決，應以刑事訴訟判決所認定之事實為
    據，刑事訴訟法第500條前段定有明文。查被告係榮富國際
    商業顧問股份有限公司（下稱榮富公司）之代表人，其明知
    於「WORKFORCE勞動力量」官方網站、臉書、INSTAGRAM所刊
    登如追加起訴書附表所示標題文章之語文著作（下稱系爭著
    作），均由原告享有著作財產權，非經原告同意或授權，不
    得擅自重製並公開傳輸，詎被告仍基於擅自以重製及公開傳
    輸以侵害他人之著作財產權之單一犯意，自民國109年12月2
    7日前某時，未經原告之同意或授權，接續以不詳方式，擅
    自重製系爭著作，並將之張貼於榮富公司官方網站（網址：
    https://rongfucons.com.tw/）、臉書粉絲專頁（網站：ht
    tps://www.facebook.com/rongfuenterprise）、Instagram
    粉絲專頁（網站：https://www.instagram.com/rongfucons
    /）網頁上，使不特定之多數人上網瀏覽該榮富公司上揭網
    站時，得自行點選觀覽系爭著作內容，而以此重製及公開傳
    輸之方法，侵害原告之著作財產權等事實，業據本院以111
    年度智簡字第20號刑事簡易判決（下稱本案刑事判決），認
    被告係犯著作權法第92條之擅自以公開傳輸之方法侵害他人
    之著作財產權罪，處有期徒刑3月在案，有該刑事簡易判決
    書附卷可稽，則原告主張被告侵害其著作財產權，應堪認定
    。
  ㈡按因故意或過失不法侵害他人之著作財產權或製版權者，負
    損害賠償責任。數人共同不法侵害者，連帶負賠償責任。前
    項損害賠償，被害人得依下列規定擇一請求：一、依民法第
    216條之規定請求。但被害人不能證明其損害時，得以其行
    使權利依通常情形可得預期之利益，減除被侵害後行使同一
    權利所得利益之差額，為其所受損害。二、請求侵害人因侵
    害行為所得之利益。但侵害人不能證明其成本或必要費用時
    ，以其侵害行為所得之全部收入，為其所得利益。依前項規
    定，如被害人不易證明其實際損害額，得請求法院依侵害情
    節，在1萬元以上1百萬元以下酌定賠償額。如損害行為屬故
    意且情節重大者，賠償額得增至5百萬元。著作權法第88條
    定有明文。而侵權行為損害賠償之請求權，係在填補被害人
    之實際損害，而非更予以利益，故損害賠償以受有實際損害
    為成立要件，故無損害亦無賠償可言。因考量著作權人有時
    不易證明其實際損害額，著作權法第88條第3項規定被害人
    固得請求法院依侵害情節，酌定賠償額，惟仍應以實際損害
    額不易證明為其要件，且法院酌定賠償額時，應按侵害之情
    節定之（最高法院97年度台上字第375號、第1552號判決參
    照）。是被告既有侵害原告著作財產權之行為，原告公司依
    著作權法第88條之規定，請求被告負損害賠償責任，即有所
    據。
　㈢原告雖主張被告重製、張貼系爭著作共184則，被告若透過正
    當途徑與原告合作，每則貼文至少應付費5,000元等語，而
    請求92萬元之著作財產權損害賠償，並提出公證書暨附件、
    與訴外人魅特國際行銷合作貼文之對話紀錄及統一發票各1
    份為憑（本院卷第13至335頁）。惟觀之上開合作貼文之對
    話紀錄，尚難認原告係以每則文章之每一處貼文計價5,000
    元，且無法得知授權貼文之內容，系爭著作之價值自難具體
    估計。而被告將系爭著作刊登在榮富公司官方網站、臉書粉
    絲專頁、Instagram粉絲專頁網頁上，用以招攬及吸引顧客
    ，藉以推銷業務，並非藉由銷售、出租或授權使用系爭著作
    之方式而直接獲取金錢上利益，尚無從證明被告因系爭著作
    而增加銷售營業額，故原告因遭侵害著作財產權之實際損害
    額及被告之實際所受利益，均難以計算，況本案刑事判決僅
    認定被告重製並公開傳輸系爭著作共計47則，此觀追加起訴
    書附表自明，原告主張被告重製、張貼系爭著作共184則，
    顯已逾刑事訴訟判決所認定之事實。從而，原告不易證明其
    實際損害額，本院自得依其請求，按侵害情節，酌定侵害著
    作財產權之賠償金額。  
  ㈣本院審酌原告基於自身之學識、經驗為系爭著作，傳達勞工
    、勞動有關之法律規定與專業知識，觀覽者可由此知悉相關
    權益；被告以重製及公開傳輸之方式，侵害原告之著作財產
    權，所刊載之網頁規模非小、侵權時間非短；復考量尚無證
    據顯示原告確實之損害金額，及被告因上開重製、公開傳輸
    系爭著作之侵權行為，獲致具體之商機等一切情狀，認原告
    所得請求被告賠償之損害金額以12萬元為適當，逾此部分之
    請求，為無理由，不應准許。
　㈤另按給付有確定期限者，債務人自期限屆滿時起，負遲延責
    任。給付無確定期限者，債務人於債權人得請求給付時，經
    其催告而未為給付，自受催告時起，負遲延責任。其經債權
    人起訴而送達訴狀，或依督促程式送達支付命令，或為其他
    相類之行為者，與催告有同一之效力。民法第229條第1項及
    第2項定有明文。遲延之債務，以支付金錢為標的者，債權
    人得請求依法定利率計算之遲延利息。但約定利率較高者，
    仍從其約定利率。應付利息之債務，其利率未經約定，亦無
    法律可據者，週年利率為5％。民法第233條第1項及第203條
    亦有明文。本件原告之損害賠償請求權，於案發時業已發生
    ，但給付無確定期限，經原告起訴而送達訴狀，被告迄未給
    付，當應負遲延責任。而原告起訴狀繕本係於111年8月6日
    送達被告（本院卷第339頁），則原告就上開判准金額，併
    請求被告給付自起訴狀繕本送達翌日即111年8月7日起至清
    償日止，按週年利率5％計算之法定遲延利息，自屬有據。
五、綜上所述，原告依著作權法第88條第3項規定，請求被告給
    付12萬元，及自111年8月7日起至清償日止，按週年利率5％
    計算之利息，為有理由，應予准許，逾此範圍之請求，則無
    理由，應予駁回。
六、本判決原告勝訴部分，係所命給付金額未逾50萬元之判決，
    依民事訴訟法第389條第1項第5款規定，應依職權宣告假執
    行，此部分雖經原告陳明願供擔保請准宣告假執行，惟其聲
    請不過促請法院職權發動，本院無庸就其聲請為准駁之裁判
    。至原告敗訴部分，其假執行之聲請已失所附麗，應予駁回
    。
七、本件事證已臻明確，兩造其餘攻擊防禦方法及證據，核與判
    決之結果不生影響，爰不一一論列，併此敘明。
八、本件係刑事附帶民事訴訟，依法免納裁判費用，且在本院審
    理期間，亦未滋生其他訴訟必要費用，自毋庸為訴訟費用負
    擔之諭知，末此指明。
據上論結，本件原告之訴為一部有理由、一部無理由，依智慧財
產案件審理法第27條第2項前段，刑事訴訟法第498條、第502條
、第491條第10款，民事訴訟法第389條第1項第5款，判決如主文
。
中　　華　　民　　國　　111 　年　　9 　　月　　29　　日
                  刑事第十庭    法  官  鄭永彬
以上正本證明與原本無異。
如不服本判決應於收受判決後20日內向本院提出上訴書狀，並應
敘述具體理由；其未敘述上訴理由者，應於上訴期間屆滿後20日
內向本院補提理由書（均須按他造當事人之人數附繕本）「切勿
逕送上級法院」。
                                書記官  吳欣叡
中　　華　　民　　國　　111 　年　　9 　　月　　29　　日